臺灣士林地方法院民事判決
111年度簡上字第162號
上  訴  人  王振州
被  上訴人  呂敏悅
訴訟代理人  林奕坊律師
上列當事人間請求損害賠償事件，上訴人對於中華民國111年1月
10日本院內湖簡易庭110年度湖簡字第1228號第一審判決提起上
訴，本院於111年9月27日言詞辯論終結，判決如下：
    主  文
原判決關於駁回上訴人後開第二項之訴部分，及該部分假執行之
聲請，暨訴訟費用（除確定部分外）之裁判均廢棄。
被上訴人應再給付上訴人新臺幣參萬零貳佰參拾壹元，及自民國
110年4月10日起至清償日止，按週年利率百分之五計算之利息。
其餘上訴駁回。
第一審（除確定部分外）、第二審訴訟費用由被上訴人負擔百分
之三十，餘由上訴人負擔。
    事實及理由
壹、上訴人主張：
一、被上訴人於民國109年1月20日上午5時33分許，在臺北市○○
    區○○路0段000號南港行政中心北側公車停靠站前，欲由北往
    南穿越南港路1段時，本應注意設有行人穿越道者，行人必
    須經由行人穿越道穿越，不得在其100公尺範圍內穿越道路
    ，且在劃有分向限制線路段，亦不得穿越道路，竟疏未注意
    ，在距南港路1段及興華街交岔路口東側行人穿越道26.7公
    尺處，貿然穿越設有分向限制線之道路；適上訴人騎乘訴外
    人王德意所有之車牌號碼000-000號普通重型機車（下稱A車
    ），沿臺北市南港區南港路1段由東向西方向內側車道行經
    該處，見狀煞避不及，被上訴人之身體因而撞擊A車右側車
    身，致上訴人之人、車倒地，並往前方滑行49.2公尺，受有
    右側肩部及右側髖部鈍傷、雙手、雙側膝蓋及右側手肘及下
    唇擦挫傷之傷害（下稱系爭傷害），A車亦因此受損，被上
    訴人自應負損害賠償責任。
二、又上訴人因被上訴人上開過失行為受有下列損害：
  ㈠醫療費用新臺幣（下同）1,520元。
　㈡不能工作之損失18,878元：上訴人每月薪資40,453元，因系
    爭傷害無法工作14天，共計受有不能工作之損失18,878元（
    計算式：40,453×14/30＝18,878）。
　㈢精神慰撫金10萬元。
　㈣A車修復費3,500元：王德意已於110年12月1日將A車之損害賠
    償請求權讓與上訴人，並於110年12月28日通知被上訴人，
    故上訴人自得請求被上訴人賠償A車之修復費3,500元。
  ㈤綜上所述，被上訴人依民法第184條第1項前段、第193條第1
    項、第195條第1項前段、第213條規定，應給付上訴人123,8
    98元。
三、而原審僅判決被上訴人給付上訴人醫療費用1,520元、精神
    慰撫金1萬元、A車修理費3,500元，共計15,020元，再扣除
    上訴人與有過失比例40%，命被上訴人給付上訴人9,012元，
    並駁回上訴人其餘之請求。惟上訴人確因系爭傷害自109年1
    月20日起至109年2月5日止，向臺北市政府環境保護局（下
    稱環保局）請病假，且國防醫學院三軍總醫院（下稱三軍總
    醫院）函亦載明建議上訴人休養二週，足證上訴人至少無法
    工作14天，受有不能工作之損失18,878元，且系爭傷害雖經
    治療，仍經常痠痛，影響生活及心靈，上訴人請求精神慰撫
    金10萬元並無過高之情事，而上訴人係因信賴路權行駛，被
    上訴人係突然衝出穿越道路，以一般正常行駛該路段之駕駛
    人經驗，均無法預見被上訴人之違規行為，原審認定上訴人
    過失比例過高，上訴人至多僅有10%之過失責任，故扣除原
    審判決被上訴人應給付上訴人之9,012元後，被上訴人應再
    給付上訴人114,886元（上訴人就超過此金額敗訴部分未上
    訴，業已確定，不在本案論述範圍），為此，提起上訴等語
    。
四、並聲明：　
 ㈠原判決關於駁回上訴人後開第二項之訴部分廢棄。
 ㈡被上訴人應再給付上訴人114,886元，及自110年4月10日起至
   清償日止，按週年利率5%計算之利息。
貳、被上訴人則以：
一、上訴人所提出之診斷證明書醫囑欄僅提及「宜休養二週」，
    非不能工作二週，足見上訴人實際上並無損害發生，且上訴
    人僅受皮肉之傷，請求精神慰撫金10萬元，顯然過高。而上
    訴人確有超速行駛之過失行為，原審認定上訴人應負40%之
    過失責任，並無不當，故上訴人之上訴為無理由等語，資為
    抗辯。
二、並聲明：上訴駁回。　　　　　　　　　　　　　　
參、兩造不爭執事項：（見本院卷第105至106頁）
一、兩造對彼此所提出之書證形式上真正不爭執。
二、被上訴人於109年1月20日上午5時33分許，在臺北市○○區○○
    路0段000號南港行政中心北側公車停靠站前，欲由北往南穿
    越南港路1段時，本應注意設有行人穿越道者，行人必須經
    由行人穿越道穿越，不得在其100公尺範圍內穿越道路，且
    在劃有分向限制線路段，亦不得穿越道路，竟疏未注意，在
    距南港路1段及興華街交岔路口東側行人穿越道26.7公尺處
    ，貿然穿越設有分向限制線之道路；適上訴人騎乘王德意所
    有之A車，亦疏未注意汽車行駛時，行車速度應依速限標誌
    或標線之規定，無速限標誌或標線者，行車時速不得超過50
    公里，而貿然以時速70至80公里速度，沿臺北市南港區南港
    路1段由東向西方向內側車道行經該處，見狀煞避不及，A車
    右側與被上訴人發生碰撞後，上訴人因此人、車倒地，並往
    前方滑行49.2公尺，致受有系爭傷害。
三、被上訴人因上開行為犯過失傷害罪，經臺灣士林地方檢察署
    （下稱士林地檢署）檢察官聲請簡易判決處刑，經本院以11
    0年度交簡字第5號判處罪刑確定在案，內容詳如原審卷第11
    至14頁。
四、上訴人因上開行為犯過失傷害罪，經士林地檢署檢察官聲請
    簡易判決處刑，經本院以110年度審交簡字第67號判處罪刑
    確定在案，內容詳如原審卷第37至40頁。
五、上訴人因系爭傷害支出醫療費用1,520元。
六、王德意已於110年12月1日將A車之損害賠償請求權讓與上訴
    人，並於110年12月28日通知被上訴人。
七、A車修復費用為3,500元。
肆、本院之判斷：
一、按行人穿越道路，在設有行人穿越道者，必須經由行人穿越
    道穿越，不得在其100公尺範圍內穿越道路；在劃有分向限
    制線之路段，不得穿越道路，道路交通安全規則第134條第1
    、3款定有明文。次按因故意或過失，不法侵害他人之權利
    者，負損害賠償責任，民法第184條第1項前段亦有明定。查
    被上訴人因未遵守前揭道路交通安全規則之規定，貿然穿越
    道路，致其身體與上訴人騎乘之A車右側車身發生撞擊，上
    訴人因此人、車倒地，並往前方滑行49.2公尺，受有系爭傷
    害，A車亦因此受損之事實，為被上訴人所不爭執，依前揭
    規定，被上訴人自應負賠償責任。
二、再按不法侵害他人之身體或健康者，對於被害人因此喪失或
    減少勞動能力或增加生活上之需要時，應負損害賠償責任；
    不法侵害他人之身體、健康，被害人雖非財產上之損害，亦
    得請求賠償相當之金額；負損害賠償責任者，除法律另有規
    定或契約另有訂定外，應回復他方損害發生前之原狀。第1
    項情形，債權人得請求支付回復原狀所必要之費用，以代回
    復原狀，民法第193條第1項、第195條第1項前段、第213條
    第1、3項分別定有明文。查原審判決認定被上訴人應給付上
    訴人醫療費用1,520元、A車修復費用3,500元，被上訴人並
    未上訴爭執，故上訴人此部分請求，自屬有據。惟上訴人所
    主張下列損害，為被上訴人所爭執，並以前詞置辯，茲就此
    部分爭執事項，論述如下：
　㈠無法工作之損失18,878元部分：
　⒈按關於侵權行為賠償損害之請求，以受有實際損害為要件，
    損害賠償之範圍，應以被害人實際所受損害為衡（最高法院
    95年度台上字第2830號判決意旨參照）。
  ⒉查上訴人雖主張其因系爭傷害自109年1月20日起至109年2月5
    日止，向環保局請病假，至少無法工作14日，受有無法工作
    之損失18,878元等語，並提出三軍總醫院診斷證明書、薪資
    表、109年1、2月點名紀錄表為證（見本院110年度交附民字
    第31號卷第9、15頁、本院卷第30至32頁），而三軍總醫院
    亦函復本院依上訴人之傷勢，建議休養兩週後即可恢復原先
    工作等語，此有該院111年8月2日院三醫勤字第1110044654
    號函在卷可稽（見本院卷第98頁）。惟依環保局函復本院上
    訴人於上開請病假期間僅扣發清潔奬金1,041元，此有該局1
    11年9月6日北市環清信字第1113005978號函暨所附薪資扣減
    說明、109年1月至4月薪資表、點名紀錄表、個人刷卡明細
    資料在卷足憑（見本院卷第144至164頁），可知上訴人因系
    爭傷害無法工作，實際上僅受有1,041元之損害，是依上開
    判決意旨，上訴人依民法第193條第1項規定，請求被上訴人
    給付1,041元，應予准許，逾此部分，則不應准許，應予駁
    回。　
　㈡非財產上損害10萬元部分：
　⒈按慰藉金之賠償須以人格權遭遇侵害，使精神上受有痛苦為
    必要，其核給之標準固與財產上損害之計算不同，然非不可
    斟酌雙方身分資力與加害程度，及其他各種情形核定相當之
    數額（最高法院51年台上字第223號判決意旨參照）。而非
    財產上損害之慰撫金數額，究竟若干為適當，應斟酌兩造身
    分、地位及經濟狀況，俾為審判之依據（最高法院86年度台
    上字第511號判決意旨參照）。
　⒉本院審酌上訴人於本件車禍發生時，大學肄業，擔任環保局
    清潔隊員，每月薪資4萬多元，名下有房屋及土地共3筆；而
    被上訴人於本件車禍發生時，小學肄業，從事清潔工作，每
    月薪資約2萬多元，名下有田賦1筆，此業經被上訴人於刑案
    審理中陳述明確（見本院110年度交易字第30號卷第49頁）
    ，並有兩造戶籍謄本及稅務電子閘門財產所得調件明細表在
    卷足憑（見限制閱覽卷宗），及考量被上訴人上開過失程度
    ，與上訴人身體多處受有擦挫傷及鈍傷，身心受有相當程度
    之痛苦等一切情狀，認上訴人依民法第195條第1項前段規定
    ，請求被上訴人賠償之精神慰撫金即非財產上損害5萬元，
    應予准許，逾此部分之請求，則屬過高，應予駁回。
  ㈢綜上所述，上訴人主張被上訴人應賠償醫療費用1,520元、無
    法工作之損失1,041元、精神慰撫金5萬元、A車修復費用3,5
    00元，共計56,061元，為有理由，應予准許，逾此部分之主
    張，則無理由，應予駁回。
三、被上訴人抗辯上訴人超速行駛，與有過失，依民法第217條
    第1項規定，應予過失相抵，有無理由？　
　㈠按行車速度，依速限標誌或標線之規定，無速限標誌或標線
    者，行車時速不得超過50公里，道路交通安全規則第93條第
    1項第1款前段定有明文。次按損害之發生或擴大，被害人與
    有過失者，法院得減輕賠償金額，或免除之，民法第217條
    第1項亦有明定。又按汽車駕駛人對於防止危險發生之相關
    交通法令之規定，業已遵守，並盡相當之注意義務，以防止
    危險發生，始可信賴他人亦能遵守交通規則並盡同等注意義
    務。若因此而發生交通事故，方得以「信賴原則」及「容許
    危險」之原則為由免除過失責任（最高法院98年度台上字第
    1587號判決意旨參照） 。
  ㈡經查：
　⒈上訴人有疏未注意遵守上開道路交通規則之規定，而超速行
    駛之過失行為，並肇致本件車禍，為上訴人所不爭執，依前
    揭判決意旨，上訴人自難以「信賴原則」及「容許危險」之
    原則為由，主張免除其過失責任。
  ⒉本院審酌被上訴人未依規定利用行人穿越道，亦未遵守在劃
    有分向限制線之路段，不得穿越道路之規定，即貿然穿越上
    開道路，致其身體與上訴人超速行駛而來之A車右側車身發
    生碰撞，且本件車禍發生時路權歸屬於上訴人，被上訴人上
    開過失程度顯然高於上訴人，故本件車禍被上訴人為肇事主
    因，應負70%之過失責任；上訴人則為肇事次因，應負30%之
    過失責任，爰依民法第217條第1項規定，減輕被上訴人30%
    之賠償金額。上訴人主張其過失責任至多僅10%，及被上訴
    人抗辯其過失責任僅60%云云，均非可採。
　⒊據此計算，上訴人就所受前揭損害得請求被上訴人賠償之金
    額為39,243元（計算式：56,061元×70%＝39,243元，元以下4
    捨5入），逾此部分之請求，則無理由。
四、從而，除原審業已判准之9,012元外，上訴人請求被上訴人
    再給付30,231元（39,243元－9,012元＝30,231元），為有理
    由，應予准許，被上訴人仍以前詞置辯，均非可採。
五、末按給付無確定期限者，債務人於債權人得請求給付時，經
    其催告而未為給付，自受催告時起，負遲延責任。其經債權
    人起訴而送達訴狀，與催告有同一之效力；又遲延之債務，
    以支付金錢為標的者，債權人得請求依法定利率計算之遲延
    利息；應付利息之債務，其利率未經約定，亦無法律可據者
    ，週年利率為5%，民法第229條第2項、第233條第1項前段、
    第203條分別定有明文。查本件係屬侵權行為損害賠償之債
    ，其給付無確定期限，又係以支付金錢為標的，則依前揭規
    定，上訴人就被上訴人應再給付之30,231元，一併請求自起
    訴狀繕本送達之翌日即110年4月10日起至清償日止，按法定
    利率即週年利率5%計算之利息，亦屬有據。
伍、綜上所述，上訴人依侵權行為損害賠償之法律關係，請求被
    上訴人再給付30,231元，及自110年4月10日起至清償日止，
    按週年利率5%計算之利息，為有理由，應予准許，逾此部分
    之請求，則無理由，應予駁回。原審就上開應准許部分，為
    上訴人敗訴之判決，尚有未洽，上訴人指摘原判決此部分不
    當，求予廢棄，為有理由，爰由本院予以廢棄，並改判如主
    文第2項所示；至於上開不應准許部分，原審為上訴人敗訴
    之判決，核無違誤，上訴人就此部分之上訴，為無理由，應
    予駁回。
陸、本件事證已臻明確，兩造其餘之攻擊或防禦方法及證據，經
    本院斟酌後，認為均不足以影響本判決之結果，自無一一詳
    予論駁之必要，併此敘明。　　
柒、據上論結，本件上訴為一部有理由，一部無理由，依民事訴
    訟法第436條之1第3項、第449條、第450條、第79條，判決
    如主文。
中    華    民    國   111    年    10    月    18    日
            民事第二庭  審判長法  官  陳章榮
                              法  官  孫曉青
                              法  官  蘇錦秀
以上正本係照原本作成。
本件判決不得上訴。
中　　華　　民　　國　　111 　年　　10　　月　　18　　日
                              書記官  詹欣樺